臺灣苗栗地方法院刑事判決　　　　　　　 93年度易字第649號
公　訴　人　臺灣苗栗地方法院檢察署檢察官
被　　　告　戊○○
　　　　　　　　　　樓
　　　　　　庚○○
　　　　　　己○○
上列被告因妨害公務等案件，經檢察官提起公訴（92年度偵字第
4050號），本院判決如下：
    主  文
戊○○傷害人之身體，處有期徒刑捌月。
庚○○共同對於公務員依法執行職務時，施強暴，處有期徒刑肆
月，如易科罰金，以參佰元折算壹日。
己○○共同對於公務員依法執行職務時，施強暴，累犯，處有期
徒刑陸月，如易科罰金，以參佰元折算壹日。
　　犯罪事實
一、戊○○、庚○○、己○○三人係兄弟關係，己○○曾因懲治
    盜匪條例案件，經台灣台中地方法院於民國84年12月4 日，
    以84年度訴字第2625號判決判處有期徒刑8 年確定，於88
    年10月15日假釋出監，甫於92年7 月13日假釋期滿執行完畢
    。緣戊○○於92年10月14日21時許，在苗栗縣三義鄉雙湖村
    11鄰168 之10號住處，因不滿其妻楊利仙阻止其吸食安非他
    命（施用毒品部分另為不起訴處分確定）而毆打楊利仙成傷
    （業據楊利仙撤回告訴），楊利仙趁隙衝至鄰宅報警，當時
    值勤之苗栗縣警察局苗栗分局三義分駐所（下稱三義所）警
    員乙○○據報後，隨即著警察制服前往戊○○住處處理。乙○○到場後，先在楊利仙帶領下，在戊○○住處二樓客廳扣
    得安非他命一包，嗣戊○○自外返回，乙○○於詢問戊○○
    整起傷害之緣由及經過期間，又發現戊○○上衣口袋內藏有
    兩小包毒品，便命其取出，戊○○不予理會，乙○○基於扣
    押毒品與逮捕現行犯之意思而拉住戊○○時，戊○○明知乙○○係依法令執行職務之公務員，竟萌妨害公務之概括犯意
    及傷害之犯意，以徒手拉扯乙○○胸口制服，進而與乙○○
    扭打之強暴方式，妨害乙○○執行警察職務，致乙○○受有
    前胸擦傷、左眼下擦傷、左眼皮下瘀血、右側前額部、頸部
    擦傷、皮下血腫等傷害。乙○○遭毆後，見制服已被扯破，
    遂退至屋外庭院，呼叫警力支援，戊○○見狀即進入屋內廁
    所，將身上所藏毒品沖入馬桶中。不久，三義所警員丁○○
    、巡佐丙○○分著警察制服及寫有「警專」字樣之警用汗衫
    、制服長褲趕到現場，乙○○便進入屋內廁所查看有無殘餘
    毒品，丁○○、丙○○則向戊○○表示逮捕之意，並上前壓
    制戊○○，詎庚○○、己○○對警方之處置心生不滿，乃與
    欲抗拒逮捕之戊○○共同基於妨害公務之犯意聯絡，由戊○○徒手拉扯丁○○制服衣領，進而與丁○○扭打，庚○○、
    己○○共同徒手毆擊丙○○之腹部、背部及頭部等處，以此
    強暴方式妨害丁○○、丙○○執行逮捕與維持現場秩序之警
    察職務，並使丁○○受有右上胸皮下瘀血、抓痕擦傷、左膝
    擦傷、左眉部皮下血腫及左耳後擦傷等傷害（未據告訴），
    丙○○受有左側額部皮下血腫併瘀血、右下唇擦傷、下頜部
    、左前頸部、右前胸部皮下瘀血、右小腿擦傷、右下背瘀血
    等傷害（未據告訴）。嗣乙○○返回客廳，發現戊○○等三
    人與丁○○、丙○○間持續拉扯、扭打，情況失控，經大聲
    制止無效後，便退至屋外庭院，對空鳴槍警告，始控制現場
    秩序，而得以與丁○○、丙○○協力逮捕戊○○、庚○○及
    己○○。
二、案經乙○○訴由苗栗縣警察局苗栗分局報告臺灣苗栗地方法
    院檢察署檢察官偵查起訴。
　　理  由
一、訊據被告戊○○坦承有傷害及妨害公務之犯行不諱，然供稱
    ：被告庚○○、己○○未動手打警察等語；被告庚○○、己○○均矢口否認有何妨害公務犯行，被告庚○○辯稱：我請
    警察把戊○○帶走，是乙○○未帶手銬，遲遲不能將他帶走
    ，後來的警察誤認我與乙○○吵，以為我是戊○○，把我推
    到牆邊壓在牆上，我就推警察要離開，沒有打警察等語，被
    告己○○則辯稱：後面來的二個警察誤認為我是戊○○，一
    過來就打我，把我壓在地上，我沒有打警察，也沒有妨害他
    們把戊○○帶走等語。惟查：
    （一）證人即三義所警員乙○○、丁○○及巡佐丙○○均到
          庭結稱被告戊○○拉扯乙○○、丁○○之制服並與其
          等扭打，被告庚○○、己○○毆打丙○○等情綦詳，
          且互核大抵相符。乙○○、丁○○、丙○○三人均為
          執行法律之公務員，與被告庚○○、己○○皆素不相
          識，亦無怨隙，應不致設詞誣攀構陷被告庚○○、鍾
          銘益；再者，於本院審理時，乙○○、丙○○已分別
          調任北苗派出所、南苗派出所，與仍任職三義所之徐
          文賢分在不同單位，當無事先排練、串證之虞；況邱
          義昌證稱：「我在逮捕被告戊○○時，他們二人沒有
          妨害公務；支援警力到了之後，被告庚○○、己○○
          他們確實有動手打我們」等語明確，衡諸常情，倘警
          方欲無端加罪於被告庚○○、己○○二人，指述該二
          人自始即欲協助被告戊○○拒捕、於乙○○試圖獨力
          逮捕戊○○時就已動手，豈非更形合理？何須堅稱被
          告庚○○、己○○初未涉入，於支援警力抵達後始攻
          擊警察等語？由此益證其等之證詞並非憑空隨意杜撰
          。綜上以觀，本院認乙○○、丁○○及丙○○三人之
          證詞堪予採信。
    （二）乙○○、丁○○及丙○○分別受有犯罪事實欄所載傷
          害之事實，有協和醫院92年10月15日開具之診斷證明
          書三紙在卷可稽。丙○○頭部及頸部有因打鬥受傷之
          痕跡，乙○○、丁○○之警察制服甚至內衣遭扯破等
          事實，有卷附照片六張可佐。乙○○於丁○○、范植
          英抵達現場後，先進入廁所搜尋剩餘毒品，再返回客
          廳，隨即退至屋外庭院對空鳴槍等情，則據證人邱義
          昌證述無誤，核與證人即被告三人之鄰居甲○○證稱
          聽到槍聲等語相符。由乙○○等三人近乎渾身是傷、
          制服破爛等情形觀之，案發現場打鬥必然激烈；而考
          量槍械之使用極易造成人員傷亡或財物損失，招致非
          議，警察於執行勤務時對於用槍時機莫不謹慎小心，
          非局面失控或情勢危急之時，不致輕易開槍，本案邱
          義昌等三人欲逮捕被告戊○○一人，在人數與技能上
          顯然居於優勢，如無意外因素，理應能順利控制局面
          ，今竟須以對空鳴槍之方式收場，足見情節絕非單純
          。若謂於逮捕被告戊○○過程中始終在場之被告鍾炘
          光、己○○從未妨礙警方行動，乙○○等三人對抗被
          告戊○○一人仍無法順利將其制伏，不但遍體鱗傷、
          衣衫不整，尚且須鳴槍警告，實難想像，是被告鍾炘
          光、己○○亦加入與警方之衝突，應可認定。
    （三）按現行犯，不問何人得逕行逮捕之。被告抗拒逮捕者
          ，得用強制力逮捕之。但不得逾越必要之程度。可為
          證據或得沒收之物，得扣押之。對於應扣押物之所有
          人、持有人或保管人，得命其提出或交付。刑事訴訟
          法第88條第1項、第90條、第133條分別定有明文。被
          告戊○○坦承伊為現行犯，證人乙○○亦證稱其發現
          被告戊○○上衣口袋內裝有毒品二包等語，是被告鍾
          丞喨為持有毒品罪之現行犯，應無疑問。乙○○命被
          告戊○○交出毒品，又協同丁○○、丙○○對被告鍾
          丞喨進行逮捕，皆於法有據，其等施用強制力將拒捕
          之被告戊○○身體壓制於地面，及維持現場秩序，均
          未逾越必要之程度，自屬依法執行職務。
    （四）綜上事證，被告戊○○所供被告庚○○、己○○未打
          警察等語，及被告庚○○、己○○所辯，均非可採。
          被告戊○○明知穿著警察制服之乙○○等人為公務員
          ，猶於乙○○、丁○○依法執行扣押毒品及逮捕現行
          犯職務之際，以拉扯及扭打方式施強暴抗拒，並致邱
          義昌、丁○○受傷，其妨害公務及傷害之犯行確鑿；
          被告庚○○、己○○明知乙○○等三人為公務員，於
          丁○○、丙○○依法執行逮捕及維持現場秩序職務時
          ，毆打丙○○，其等有妨害公務之犯行亦明，均應依
          法論科。
二、核被告戊○○所為，係犯刑法第135 條第1 項之妨害公務員
    執行職務罪、第277 條第1 項之傷害罪。被告庚○○、己○○所為，均係犯刑法第135 條第1 項之妨害公務員執行職務
    罪。被告3 人就對丁○○、丙○○所為之妨害公務犯行，有
    犯意聯絡及行為分擔，均為共同正犯。被告戊○○先後對乙○○、丁○○施強暴之2 次妨害公務犯行，時間緊接，方法
    相同，觸犯構成要件相同之罪名，顯係基於概括犯意反覆為
    之，為連續犯，依刑法56條規定論以一罪，並加重其刑（傷
    害部分因丁○○未提出告訴，不生連續犯之問題，公訴意旨
    認被告戊○○2 次傷害犯行亦為連續犯，容有誤會）；其毆
    打乙○○之一行為觸犯妨害公務及傷害二罪名，為想像競合
    犯，依刑法第55條規定，從一重之傷害罪處斷。被告己○○
    曾因盜匪案件，經台灣台中地方法院判處有期徒刑8 年確定
    ，甫於92年7 月13日執行完畢，有台灣高等法院被告前案紀
    錄表可查，其於五年以內再犯本件有期徒刑以上之罪，為累
    犯，依法加重其刑。爰審酌被告戊○○有竊盜、毒品前科，
    案發前又毆妻及持有毒品，素行不良，卻對依法到場處理之
    員警橫加施暴，踐踏法律與公權力之尊嚴，復造成乙○○及
    丁○○二人多處受傷，且未與告訴人乙○○達成和解，惟自
    警詢、偵查至本院審理時始終坦承犯行；被告庚○○、己○○非毒品案件之現行犯，係遭被告戊○○之事波及，一時激
    憤，尚情有可原，且庚○○無前科，素行尚佳，然二人未能
    自我節制，貿然出手，對執法人員顯然缺乏尊重，實際上亦
    造成警察執行任務之阻礙，又均矢口否認犯行，未見悔意等
    一切情狀，分別量處如主文所示之刑，並就庚○○、己○○
    部分諭知易科罰金之折算標準。
據上論斷，應依刑事訴訟法第299 條第1 項前段，刑法第28條、
第56條、第277 條第1 項、第135 條第1 項、第55條、第47條、
第41條第1項前段，罰金罰鍰提高標準條例第1條前段、第2條，
判決如主文。
本案經檢察官石東超到庭執行職務。
中　　華　　民　　國　　94　　年　　9 　　月　　27　　日
                  刑事第一庭    審判長法　官  劉興浪
                                      法  官  楊台清
                                      法  官  羅貞元
以上正本證明與原本無異。
如不服本判決，應於判決送達後10日內向本院提出上訴狀（應抄
附繕本）。告訴人或被害人如對於本判決不服者，應具備理由請
求檢察官上訴，其上訴期間之計算係以檢察官收受判決正本之日
期為準。
                                      書記官  劉秋雯
中　　華　　民　　國　　94　　年　　9 　　月　　27　　日
附錄本判決論罪科刑法條：
中華民國刑法第277條：
傷害人之身體或健康者，處 3 年以下有期徒刑、拘役或 1 千元
以下罰金。
犯前項之罪因而致人於死者，處無期徒刑或 7 年以上有期徒刑；
致重傷者，處 3 年以上 10 年以下有期徒刑。
中華民國刑法第135條：
對於公務員依法執行職務時，施強暴脅迫者，處 3 年以下有期徒
刑、拘役或 300 元以下罰金。
意圖使公務員執行一定之職務或妨害其依法執行一定之職務或使
公務員辭職，而施強暴脅迫者，亦同。
犯前二項之罪，因而致公務員於死者，處無期徒刑或 7 年以上有
期徒刑；致重傷者，處3 年以上、10年以下有期徒刑。
